臺灣新竹地方法院刑事判決
110年度金訴字第80號
公  訴  人  臺灣新竹地方檢察署檢察官
被      告  劉民斌



選任辯護人  財團法人法律扶助基金會葉芷楹律師
上列被告因違反洗錢防制法等案件，經檢察官提起公訴（109年
度偵字第8506號、第13918號），本院判決如下：
    主  文
乙○○共同犯洗錢防制法第十四條第一項之洗錢罪，處有期徒刑參
月，併科罰金新臺幣參萬元，罰金如易服勞役，以新臺幣壹仟元
折算壹日。
    事  實
一、乙○○可預見非有正當理由，提供自己之金融機構帳戶供他人
    匯入來源不明之款項，並代為提領該款項，其目的多在藉此
    取得不法之詐欺犯罪所得，並製造該款項在金融機構流動記
    錄軌跡之斷點，達到掩飾及隱匿詐欺犯罪所得去向之目的，
    使犯罪查緝更形困難，進而對掩飾該詐欺犯罪所得去向之洗
    錢罪正犯行施以一定助力，竟仍基於縱有人利用其帳戶作為
    洗錢之工具，亦不違背其本意之不確定故意，於民國109年5
    月14日起，先依真實姓名年籍不詳之詐欺集團成員「林專員
    」之指示，將其所申辦之遠東國際商業銀行帳號000-000000
    00000000號帳戶(下稱系爭帳戶)提供予真實姓名年籍不詳之
    詐欺集團成員「marx陳」，嗣「marx陳」所屬詐欺集團成員
    以附表所示方式向甲○○○施用詐術，致甲○○○陷於錯誤，而於
    附表所示之時間，將款項匯款至系爭帳戶。嗣乙○○再依真實
    姓名年籍不詳之詐欺集團成員「Alston Lin」之指示，在附
    表所示時地提領附表所示之款項後，至新竹市○○街00號處(
    起訴書贅載新竹市○○路00號，業經蒞庭公訴人當庭更正)，
    將提領款項交付予詐欺集團指示收款之人。
二、案經甲○○○訴由苗栗縣警察局苗栗分局報告臺灣苗栗地方檢
    察署檢察官陳請臺灣高等檢察署檢察長核轉臺灣新竹地方檢
    察署檢察官偵查起訴。　　
    理  由
壹、證據能力事項
一、按被告以外之人於審判外之陳述雖不符刑事訴訟法第159條
    之1至之4等4條之規定，而經當事人於審判程序同意作為證
    據，法院審酌該言詞陳述或書面陳述作成時之情況，認為適
    當者，亦得為證據；當事人、代理人或辯護人於法院調查證
    據時，知有刑事訴訟法第159條第1項不得為證據之情形，而
    未於言詞辯論終結前聲明異議者，視為有前項之同意，同法
    第159條之5定有明文。查檢察官、被告乙○○及其辯護人對於
    下列經本院調查之證據方法，均未主張有刑事訴訟法第159
    條第1項不得為證據之情形，本院審酌上開證據資料製作時
    之情況，尚查無違法不當及證明力明顯過低之情況，亦認為
    以之做為證據應屬適當，爰逕依首揭刑事訴訟法第159條之5
    規定，認為該等證據資料均有證據能力。
二、至於以下所引其餘非屬供述證據部分，既不適用傳聞法則，
    復查無違法取得之情事存在，自應認同具證據能力。
貳、實體事項
一、認定犯罪事實所憑之證據及理由：
㈠、訊據被告固坦承系爭帳戶為其所申辦，並將告訴人甲○○○匯款
    至系爭帳戶之款項提領交付予詐欺集團指示收款之人。惟矢
    口否認有何洗錢之犯行，辯稱：我108年有透過仲介向遠東
    商銀貸款的經驗，我以為這次跟我聯繫的也是仲介，想說先
    提高自己的財務評分，以備不時之需，才配合做金流紀錄，
    我只是用Line傳送系爭帳戶照片給對方，沒有交出任何實物
    ，我只是將對方匯入我帳戶內幫我美化金流的錢，領出來還
    對方而己等語。辯護人則為被告利益答辯：被告並無洗錢或
    幫助洗錢之不法意圖，被告行為時，純粹想要提高信用評分
    ，預備之後貸款的需要，且被告曾有透過仲介借貸的經驗，
    理所當然不認為有何異狀，才依指示做系爭帳戶金流的提領
    等語。經查：
 1、系爭帳戶係被告所申辦，被告並有提領告訴人甲○○○匯款至
    系爭帳戶之款項後、交付予詐欺集團指示之人之事實，為被
    告所不爭執，上情並有被告系爭帳戶存摺封面、內頁及自動
    櫃員機交易明細表各1份、被告交付款項之監視器錄影擷取
    畫面2張在卷可稽(8506號偵卷第27頁、第44至45頁)。又告
    訴人於附表所示期間遭詐欺集團成員以附表所示方式詐騙，
    致其陷於錯誤，匯款至系爭帳戶內之事實，亦據證人即告訴
    人甲○○○於警詢時證述在卷(8506號偵卷第12至14頁)，並有
    告訴人之內政部警政署反詐騙諮詢專線紀錄表、華泰銀行跨
    行匯款回單、華泰商業銀行存摺封面暨內頁影本、新北市政
    府警察局永和分局秀朗派出所受理詐騙帳戶通報警示簡便格
    式表、金融機構聯防機制通報單、受理刑事案件報案三聯單
    、受理各類案件紀錄表(8506號偵卷第15至18頁、第20頁、
    第22頁、第29至30頁)等件在卷為憑，足證告訴人確係遭詐
    騙，而匯入款項至被告申辦之系爭帳戶內，該筆詐欺款項嗣
    由被告提領並交付予詐欺集團指示之人之事實為真。
 2、銀行等金融機構受理一般人申辦貸款，為確保將來能實現 
    債權，必須經過徵信程序，審核貸款人信用情況及相關證件
    ，甚至與本人進行確認，以評估是否放款以及放款額度，倘
    若貸款人收入不夠穩定，或帳戶內金額未達金融機構可承擔
    風險之程度時，任何人均無法順利貸得款項，委託他人代辦
    者亦然。且現行銀行貸款，除小額信貸外，無論是以物品擔
    保或以信用擔保，勢必提供一定保證或證明（如不動產、工
    作收入證明等），供金融機構評估其信用情形，以核准貸予
    之款項。又各金融機構亦普遍設有服務人員，提供諮詢及協
    助客戶辦理各項業務等服務，若客戶因信用不良可否辦理貸
    款有所疑義，均可向服務人員或櫃台人員洽詢。況且被告自
    承於本次美化帳戶之前，曾有申辦貸款紀錄，但沒有通過，
    因而沒有貸成等語（本院卷第207頁反面），再者，被告於
    本審理時已自承曾透過名為OK忠訓國際之代辦人員向銀行辦
    理貸款，斯時曾提供薪資證明及去戶政事務所辦理之文件等
    、暨將薪轉帳戶存摺正本及身分證等拍照後傳給代辦人員，
    其後代辦人員有告知欲代為向何銀行申辦貸款，沒多久後即
    有遠東銀行專員來電聯繫，並由該專員處理簽約及簽借據等
    相關借貸程序，之後即獲撥款，在撥款後該代辦人員有聯絡
    ，其因此匯款仲介款項予該代辦人員等情不諱。是被告既有
    自己向銀行辦理貸款未獲核准之經驗，亦有委託代辦人員代
    為向銀行辦理貸款順利獲得核撥之經驗，顯見被告對銀行之
    信用貸款程序應有相當了解，依其智識及社會經驗，對於交
    涉對方自稱台新銀行「林專員」、「marx陳」、「Alston L
    in」等人之實際來歷、在台新銀行擔任何職、何以允許旗下
    職員為客戶辦理非實際交易的虛假金流、如何為其美化帳戶
    、美化帳戶之流程、美化帳戶之款項來源、美化帳戶之費用
    等重要資訊完全不了解之情形下，即率爾在無信賴關係可言
    之情形下、將其所有系爭帳戶拍攝存摺封面予對方，並在匯
    入款項之人係被告不認識之童天炳(告訴人之夫)，亦非欲美
    化其帳戶之「林專員」、「marx陳」、「Alston Lin」情形
    下，即依指示將款項領出卻毫未懷疑等節，與常理未合。再
    者，依系爭帳戶存摺內頁顯示告訴人係「匯款轉」新台幣(
    下同)26萬元至被告帳戶中(8506號偵卷第27頁)，可知「林
    專員」等人為美化資金流動紀錄既可以將金錢轉帳匯入被告
    系爭帳戶內，則被告美化帳戶之目的已完成，在美化完帳戶
    後再將款項轉帳匯回去即可，有何必要大費周章地將款項實
    際領出、再交付出去，反造成中間遺失風險，甚或反遭實際
    提款之人侵吞該款項人己等。再者，被告自承無貸款需求等
    語(本院卷第205頁)，則被告既非須錢孔急、一時慌亂、失
    去判斷而誤信對方，且被告又曾有過貸款經驗，復有過貸款
    失敗經驗，當清楚金融帳戶係高度個人及私隱性資訊，竟容
    任素未謀面之「林專員」等人輕易地使用其帳戶，並配合將
    匯入自己帳戶中之金錢提領後上繳，掩飾及隱匿詐欺犯罪所
    得去向，讓自己的帳戶成為洗錢工具及製造金流斷點；佐以
    其於偵查中供稱要分次領，因為怕行員問會答不出來等語（
    8506號偵卷第51頁反面）、及與「Alston Lin」對話紀錄中
    「Alston Lin」發文「取款用途：家裡要用的，要帶回家的
    」、暨其帳戶中匯入款項之人皆非與其聯繫之人等節以觀，
    在在均顯示被告為能達到順利提領得款項之目的，已採取刻
    意分次領及告知不實用途等方式以避免銀行人員察覺有異予
    以阻撓甚或報警，益徵被告對於其帳戶中金錢來源可能有問
    題一節，亦有所認知，或至少應可預見。被告辯稱其僅為美
    化帳戶而遭詐騙，沒有洗錢犯意云云，依上開說明，即不可
    採而無理由。
 3、按刑法上之故意，可分為直接故意與不確定故意（間接故意
    ），行為人對於構成犯罪之事實，明知並有意使其發生者，
    為直接故意；行為人對於構成犯罪事實，預見其發生而其發
    生並不違背其本意者，為間接故意。又間接故意與有認識的
    過失區別，在於二者對構成犯罪事實，雖均預見其能發生，
    但前者對其發生，並不違背其本意，後者則確信其不發生。
    而金融帳戶既事關存戶個人財產權益之保障，除非本人或與
    本人關係親密者，一般人均有妥為保管防止他人任意使用之
    認識，難認有自由流通之理由，縱使在特殊情況下，偶有交
    付他人使用之需，亦必深入瞭解用途後，再行提供使用，方
    符常情。若帳戶輕易地提供他人使用，常可能被利用為與財
    產有關之犯罪工具，此為吾人一般生活認識所易於體察之常
    識。況近來詐欺取財之犯罪類型層出不窮，該等犯罪，多係
    利用他人帳戶作為詐欺所得財物之出入帳戶，並經媒體廣為
    披載，被告於案發時，為31歲之成年人，在科學園區擔任技
    術員約5年，復有貸款經驗，並非懵懂無知或初步入社會之
    無經驗年輕人，有相當社會歷練，應對現今社會現象及詐騙
    手法知之甚詳，其對此一般人即可具有之普通知識及社會常
    情，並無不知之理。是被告自可預見提供自己之金融機構帳
    戶供他人匯入來源不明之款項，並代為提領該款項，可能會
    造成該款項在金融機構流動紀錄軌跡之斷點，而此斷點可能
    達到掩飾詐欺犯罪所得去向之目的，使犯罪查緝更形困難，
    乃被告主觀上有以佯作帳目金錢出入等欺瞞手段欲美化其帳
    戶之洗錢犯意，客觀上復有將其金融帳戶提供由詐欺集團使
    用、並配合將被害人匯入之款項提領上繳之行為，應認被告
    係基於縱有人利用其帳戶作為洗錢之工具，亦不違背其本意
    之不確定故意而為本件之洗錢犯行等節為真。
㈡、綜上所述，本件事證明確，被告共同洗錢犯行洵堪認定，自
    應依法論科。 
二、論罪科刑：
㈠、按洗錢防制法所稱洗錢，指下列行為：二、掩飾或隱匿特定
    犯罪所得之本質、來源、去向、所在、所有權、處分權或其
    他權益者，洗錢防制法第2條第2款定有明文。前揭規定所稱
    之掩飾、隱匿行為，目的在遮掩、粉飾、隱藏、切斷特定犯
    罪所得與特定犯罪間之關聯性，是此類洗錢行為須與欲掩飾
    、隱匿之特定犯罪所得間具有物理上接觸關係（事實接觸關
    係）。經查，被告提供系爭帳戶供詐欺集團使用，使詐欺集
    團成員向告訴人詐騙財物後，得以使用被告名義之系爭帳戶
    為匯款工具，且被告自系爭帳戶提領現款後即達掩飾、隱匿
    犯罪所得去向之目的，是核被告所為，係違反洗錢防制法第
    2條第2款而犯同法第14條第1項之一般洗錢罪。被告於109年
    5月21日下午，接續提領贓款，再交付予不詳姓名之人，顯
    係基於單一犯意，於密接之時地為之，各行為之獨立性較為
    薄弱，在刑法評價上，應視為數個舉動之接續施行，為接續
    犯，而應論以一行為。被告與「林專員」、「marx陳」、「
    Alston Lin」及所屬詐欺集團成員間就上開犯行，有犯意聯
    絡及行為分擔，為共同正犯。
㈡、爰以行為人之責任為基礎，審酌被告為智識成熟之成年人，
    有使用金融機構帳戶之經驗，應得以預見將帳戶提供他人使
    用，並代為提領現款，製造金流斷點，隱匿上開詐欺所得去
    向，增加受害者尋求救濟之困難，並使犯罪之追查趨於複雜
    ，助長詐欺犯罪風氣之猖獗，所為實屬不該；考量被告並未
    參與詐欺取財之犯行，且係考量往後貸款所需，欲美化帳戶
    、貪圖日後貸款方便而提供系爭帳戶予他人，與恣意販售或
    出借帳戶予他人使用之惡性相比顯屬輕微，兼衡其自述高職
    畢業之智識程度，已婚、家中有父母、太太及1名未成年之
    子，擔任科學園區技術員已5年，月數入在3萬多至4、5萬元
    ，需扶養未成年子女之生活狀況，暨告訴人所受之損害等一
    切情狀，量處如主文所示之刑，並就罰金部分諭知易服勞役
    之折算標準。
三、沒收：　
　　查依現存卷內資料並無積極證據足認被告確已因洗錢罪之行
    為實際獲得任何犯罪所得，且檢察官對此亦未提出證據加以
    證明，本院即無從認定被告有何犯罪所得應予宣告沒收，併
    此敘明。
四、不另為無罪之諭知部分：
    公訴意旨另以：被告上開時地將帳戶提供他人使用，並代為
    提領現款上繳之行為，與「林專員」、「marx陳」、「Alst
    on Lin」及所屬詐欺集團成員間，有共同意圖為自己不法之
    所有，基於三人以上犯詐欺取財之犯意聯絡，因認被告另涉
    犯刑法第339條之4第1項第2款之3人以上共犯加重詐欺取財
    罪嫌等語。惟查，依被告與「林專員」、「marx陳」、「Al
    ston Lin」等人之Line對話紀錄顯示，被告係單純欲美化其
    帳戶，增加日後貸款成功之機率，而提供自己的系爭帳戶，
    通篇均在被告的金融帳戶議題上打轉，並無證據顯示被告可
    預見美化其帳戶的對方是詐欺集團成員，再佐以詐欺集團成
    員發文「乙○○先生到時候要麻煩請把我轉匯給你的金額，在
    24小時之內還給我，如果沒有歸還，就是涉及侵佔、詐騙及
    竊盜等罪責，請問您是否同意?」等情觀之，則更難期待被
    告能預見對方係詐欺集團成員，而生詐欺取財之不確定故意
    並與之形成犯意聯絡，應認被告主觀上係單純地認為匯到自
    己帳戶內的錢是對方的、為了美化帳戶，故美化帳戶之目的
    達成後，須趕緊把錢提還給對方，以免觸犯相關刑事法律一
    節，較符合常情，而被告欲美化帳戶輕率地造成金流斷點之
    行為，已受洗錢罪責處罰如上，是以，無法因被告對於其提
    供帳戶並代領款項之行為，即推認被告主觀上亦應預見詐欺
    集團成員之本案詐欺犯行，並與其等間具犯意聯絡。依檢察
    官所提不利被告之積極證據方法並不足以認定被告涉嫌共同
    加重詐欺犯行，事證有疑利於被告，此部分犯行即應為有利
    被告之認定。然因此部分與上揭有罪部分為想像競合犯之裁
    判上一罪關係，爰不另為無罪之諭知。
據上論斷，應依刑事訴訟法第299條第1項前段，判決如主文。
本案經檢察官黃翊雯提起公訴，檢察官高上茹、陳亭宇到庭執行
職務。　　　　　　　　
中　　華　　民　　國　　110 　年　　11　　月　　5 　　日
                  刑事第一庭    審判長法　官  楊麗文
　　　　　　　　　　　　　　　　　　　法  官  楊惠芬
　　　　　　　　　　　　　　　　　　　法  官  王凱平
以上正本證明與原本無異。
如不服本判決應於收受本判決後20日內向本院提出上訴書狀，上
訴書狀應敘述具體理由。上訴書狀未敘述上訴理由者，應於上訴
期間屆滿後20日內補提理由書狀於本院(均須按他造當事人之人
數附繕本 )「切勿逕送上級法院」。 
中　　華　　民　　國　　110 　年　　11　　月　　5 　　日
                                      書記官  陳弘明
附錄本案論罪科刑法條　　　　　　　　　　　　　　　　
洗錢防制法第2條第2款
本法所稱洗錢，指下列行為：
二、掩飾或隱匿特定犯罪所得之本質、來源、去向、所在、所有
    權、處分權或其他權益者。
洗錢防制法第14條第1項
有第二條各款所列洗錢行為者，處7年以下有期徒刑，併科新臺
幣5百萬元以下罰金。
刑法第30條
幫助他人實行犯罪行為者，為幫助犯。雖他人不知幫助之情者，
亦同。
幫助犯之處罰，得按正犯之刑減輕之。                      附表：
編號   告訴人 詐騙方式 匯款時間  匯款金額 (新臺幣) 提款時間 提款金額 (新臺幣)  提款地點    1  甲○○○ 由真實姓名年籍不詳、Line暱稱「shirley」之詐欺集團成員，於109年5月21日中午，佯稱是甲○○○之侄媳婦，因生意需要資金周轉向其借款云云，甲○○○信以為真，依指示匯款。 109年5月21日14時3分許  26萬元 (以童天炳名義匯款） 109年5月21日14時15分許 20萬元 遠東商業銀行巨城分行臨櫃        109年5月21日14時20分許 3萬元 遠東商業銀行巨城分行ATM        109年5月21日14時21分許 3萬元